title: "Исследование информации о состоянии беспроводных сетей"
subtitle: "Практика №5"
author: "Lona610@yandex.ru"
format: 
  md:
    output-file: README.md
---

## Цель работы

1.  Получить знания о методах исследования радиоэлектронной обстановки.
2.  Составить представление о механизмах работы Wi-Fi сетей на канальном
    и сетевом уровне модели OSI.
3.  Зекрепить практические навыки использования языка программирования R
    для обработки данных
4.  Закрепить знания основных функций обработки данных экосистемы
    tidyverse языка R

## Исходные данные

1.  Программное обеспечение ОС Windows 11
2.  VS Code
3.  Интерпретатор языка R 4.5.1

## План

1.  Импортируйте данные –
    https://storage.yandexcloud.net/dataset.ctfsec/P2_wifi_data.csv
    Данные были собраны с помощью анализатора беспроводного трафика
    airodump-ng
2.  Привести датасеты в вид “аккуратных данных”, преобразовать типы
    столбцов в соответствии с типом данных
3.  Просмотрите общую структуру данных с помощью функции glimpse()
4.  Произвести анализ данных.
5.  Определить небезопасные точки доступа (без шифрования – OPN)
6.  Определить производителя для каждого обнаруженного устройства
7.  Выявить устройства, использующие последнюю версию протокола
    шифрования WPA3, и названия точек доступа, реализованных на этих
    устройствах
8.  Отсортировать точки доступа по интервалу времени, в течение которого
    они находились на связи, по убыванию.
9.  Обнаружить топ-10 самых быстрых точек доступа.
10. Отсортировать точки доступа по частоте отправки запросов (beacons) в
    единицу времени по их убыванию. 11.Определить производителя для
    каждого обнаруженного устройства (пользоваться базой данных
    производителей из состава Wireshark или онлайн сервисами OUI lookup)
11. Обнаружить устройства, которые НЕ рандомизируют свой MAC адрес
12. Кластеризовать запросы от устройств к точкам доступа по их именам.
    Определить время появления устройства в зоне радиовидимости и время
    выхода его из нее.
13. Оценить стабильность уровня сигнала внури кластера во времени.
    Выявить наиболее стабильный кластер.

## Шаги:

1 Импортируйте данные.
2 Привести датасеты в вид “аккуратных данных”, преобразовать типы столбцов в соответствии с типом данных

``` {r}
library(tidyverse)
library(lubridate)
library(stringr)
library(readr)
library(httr)
```

```{r}
lines <- readLines("P2_wifi_data.csv")

# Находим строки с заголовками
ap_header_line <- grep("BSSID, First time seen", lines)
client_header_line <- grep("Station MAC, First time seen", lines)

# Импорт данных точек доступа
ap_data <- read_csv("P2_wifi_data.csv", 
                    skip = ap_header_line[1] - 1, 
                    n_max = client_header_line - ap_header_line - 2,
                    col_names = c("BSSID", "First_time_seen", "Last_time_seen", 
                                  "channel", "Speed", "Privacy", "Cipher", 
                                  "Authentication", "Power", "beacons", 
                                  "IV", "LAN_IP", "ID_length", "ESSID", "Key"),
                    na = c("", "NA", "0"),
                    col_types = cols(
                      BSSID = col_character(),
                      First_time_seen = col_character(),
                      Last_time_seen = col_character(),
                      channel = col_character(),
                      Speed = col_character(),
                      Privacy = col_character(),
                      Cipher = col_character(),
                      Authentication = col_character(),
                      Power = col_character(),
                      beacons = col_character(),
                      IV = col_character(),
                      LAN_IP = col_character(),
                      ID_length = col_character(),
                      ESSID = col_character(),
                      Key = col_character()
                    ))

# Импорт данных клиентов
client_data <- read_csv("P2_wifi_data.csv", 
                        skip = client_header_line - 1,
                        col_names = c("Station_MAC", "First_time_seen", "Last_time_seen",
                                      "Power", "packets", "BSSID", "Probed_ESSIDs"),
                        na = c("", "NA", "0", "(not associated)"),
                        col_types = cols(
                          Station_MAC = col_character(),
                          First_time_seen = col_character(),
                          Last_time_seen = col_character(),
                          Power = col_character(),
                          packets = col_character(),
                          BSSID = col_character(),
                          Probed_ESSIDs = col_character()
                        ))
```

3  Просмотрите общую структуру данных с помощью функции glimpse()

```{r}

```

4  Определить небезопасные точки доступа (без шифрования – OPN)

```{r}

```

5  Определить производителя для каждого обнаруженного устройства

```{r}


```

6 Выявить устройства, использующие последнюю версию протокола шифрования WPA3, и названия точек доступа, реализованных на этих устройствах
 
```{r}

```

7 Отсортировать точки доступа по интервалу времени, в течение которого они находились на связи, по убыванию.

```{r}

```

8 Обнаружить топ-10 самых быстрых точек доступа.

```{r}

```

9  Отсортировать точки доступа по частоте отправки запросов (beacons) в единицу
 времени по их убыванию
 
```{r}

```

10  Определить производителя для каждого обнаруженного устройства

```{r}

```

11  Обнаружить устройства, которые НЕ рандомизируют свой MAC адрес

```{r}

```

12 Кластеризовать запросы от устройств к точкам доступа по их именам.
 Определить время появления устройства в зоне радиовидимости и время
 выхода его из нее.
 
```{r}
 
```

13 Оценить стабильность уровня сигнала внури кластера во времени. Выявить наиболее стабильный кластер

```{r}

```

## Оценка результата

В рамках практческой работы была исследована радиоэлектронная обстановка
и составлено представление о механизмах работы Wi-Fi сетей на канальном
и сетевом уровне модели OSI.

## Вывод

В практической работе мы использовали навыки написания кода на языке
программирования R для обработки данных и закрепили знания основных
функций обработки данных экосистемы tidyverse языка R.